臺灣板橋地方法院刑事判決　　　　　　　99年度易字第1788號
公　訴　人　臺灣板橋地方法院檢察署檢察官
被　　　告　吳純冠
選任辯護人　蔡明熙律師
上列被告因侵占案件，經檢察官提起公訴（98年度偵字第21530
號），本院判決如下：
    主  文
吳純冠犯侵占罪，處有期徒刑柒月。
    事  實
一、吳純冠與張照成前係同居之男女朋友，吳純冠並自民國96年
    8 月間起，在新北市○○區○○路1 段435 巷31弄8 號1 樓
    張照成所營之「福臨門茶葉店」幫忙，該店內之財務且均交
    由吳純冠管理，吳純冠因之持有張照成在新北市板橋區農會
    帳號0000000000000 號存摺、印章等物；嗣於98年4 月間，
    張照成因欲另購新店面，擴大營業，乃將其所有位在新北市
    ○○區○○路421 巷11弄1 號4 樓房地委由安信建築仲介公
    司出售，經扣除該不動產尚未清償之抵押貸款後，尚有新台
    幣200 餘萬元，安信建築仲介公司遂於98年4 月16日，將00
    00000 元匯入張照成前揭帳戶內，詎吳純冠竟基於意圖為自
    己不法所有之侵占犯意，利用持有張照成前開帳戶存摺、印
    章而保管屬張照成所有款項之機會，於98年4 月16日，前往
    新北市板橋區農會，將張照成前開帳戶內之200 萬元，轉匯
    至自己在新北市板橋區農會帳號0000000000000 號帳戶內，
    並改為定存，以此方式，將該等張照成所有之款項侵占入己
    。
二、案經張照成訴由臺北縣政府（現改制為新北市政府）警察局
    板橋分局移送臺灣板橋地方法院檢察署檢察官偵查後起訴。
    理  由
壹、證據能力：
    本判決以下所引用之卷證資料（包含人證與文書證據），並
    無證據證明係公務員違背法定程序所取得；又被告以外之人
    於審判外之陳述，經核並無非出於自由意願而為陳述或遭違
    法取證及顯有不可信之情況；再卷內之文書證據，亦無刑事
    訴訟法第159 條之4 之顯有不可信之情況與不得作為證據之
    情形，且被告吳純冠、辯護人迄本院言詞辯論終結前均未聲
    明異議，依刑事訴訟法第159 條至159 條之5 之規定，均有
    證據能力，合先敘明。
貳、實體部分：
一、認定犯罪事實所憑之證據、理由
    訊據被告矢口否認有何侵占犯行，辯稱：伊在96年1 月認識
    告訴人張照成，同年2 月開始與之同居，並且每天下班後去
    告訴人的茶行幫忙，在96年8 月辭職原工作，到告訴人茶行
    工作，告訴人從96年2 月開始向伊借錢，一直到98年初伊與
    告訴人分手才沒有借錢，前後總共借告訴人130 幾萬元，97
    年時，伊就要求告訴人還錢，告訴人係因積欠茶農貨款，所
    以才要賣房子還錢，伊跟告訴人說之前借你這麼多錢，你賣
    掉房子要還伊錢，所以，後來房子賣掉，告訴人說要把之前
    向伊借的130 多萬元還給伊，且伊之前在告訴人那邊工作沒
    有領薪水，所以告訴人說賣房子的錢要補償伊70萬元，伊跟
    告訴人說給伊的錢，伊會拿去定存，後來，告訴人與伊爭執
    金額，伊就在98年5 月7 日轉帳70萬元到告訴人帳戶，另外
    130 萬元，伊則拿去還積欠銀行的錢，伊並無侵占犯行云云
    ；然查：
(一)、被告與告訴人前係同居之男女朋友，被告並在新北市○○區
    ○○路1 段435 巷31弄8 號1 樓告訴人所營之「福臨門茶葉
    店」幫忙，且從96年8 月間起，該店內之財務均交由被告管
    理，被告因之持有告訴人在新北市板橋區農會帳號00000000
    00000 號存摺、印章等物，嗣於98年4 月間，告訴人將其所
    有位在新北市○○區○○路421 巷11弄1 號4 樓房地（下稱
    系爭不動產）委由安信建築仲介公司出售，經扣除該房地尚
    未清償之抵押貸款後，尚有200 餘萬元，安信建築仲介公司
    遂於98年4 月16日，將0000000 元匯入告訴人前揭帳戶內，
    被告則於98年4 月16日，前往新北市板橋區農會，將告訴人
    在新北市板橋區農會帳號0000000000000 號帳戶內之200 萬
    元，轉匯至自己在新北市板橋區農會帳號0000000000000 號
    帳戶內，並改為定存等情，經告訴人迭於偵查、本院審理中
    證述在卷，且於偵查中提出其在新北市板橋區農會前揭帳號
    之存摺內頁交易明細為憑（見偵查卷第10 頁 ），並為被告
    所是認，此等事實，自堪認定。
(二)、又告訴人出售系爭不動產之緣由，係因告訴人所營茶行生意
    很好，利潤不錯，告訴人因之欲再另買店面以發展茶葉生意
    ，遂將系爭不動產出售，以供籌買新店面之款項，然系爭不
    動產出售後，被告竟利用持有張照成前開帳戶存摺、印章而
    保管屬張照成所有款項之機會，擅將張照成出售系爭不動產
    所得款項轉匯至被告在新北市板橋區農會帳號000000000000
    0 號帳戶內，並改為定存等情，則經證人即告訴人迭於偵查
    、本院審理中證述明確；而就告訴人所營茶行的業務經營情
    形，證人陳木炎於偵查中結證稱：98年3 月間開始都向張照
    成進貨後，再到各市場去販售，張照成在南投水里有自己的
    茶園，面積蠻大，伊向張照成進貨至出貨的利潤約有2 成多
    ，張照成經營的茶行不可能這2 、3 年都沒有賺錢，張照成
    的店一天可以做好幾萬元，年節時一天可以做10幾萬元，因
    張照成自己有茶園，所以，利潤應更好等語（見偵查卷第22
    9 頁），證人曾義雄於本院審理中則結證稱：吳純冠在舊茶
    的處理上很積極，也賣的不錯，沒聽過吳純冠把茶行的茶推
    陳出新是因為茶行經營狀況不好所導致，推陳出新是本來就
    要做的事，也沒有聽被告提過茶行的經營狀況不好等語（見
    本院100 年2 月22日審理筆錄），證人劉啟源於本院審理中
    則結證稱：伊有事先跟張照成說過，伊有房子要賣七百萬，
    後來張照成來看房子說做倉庫或店面都好，但可能是因為才
    20多坪，張照成嫌太小才不喜歡，後來沒有成交等語（見本
    院100 年2 月22日審理筆錄），俱徵告訴人所營茶行之業務
    狀況應無出現困窘的問題，告訴人因之在財務狀況無何堪虞
    的情況下至友人劉啟源處，探看劉啟源擬欲以七百萬元出售
    之房地，是否適合做為茶行店面或倉庫，然因劉啟源擬欲出
    售之房地面積僅二十餘坪，遂未成交，則告訴人證稱係因所
    營茶行生意很好，利潤不錯，欲再另買店面以發展茶葉生意
    ，遂將系爭不動產出售，以供籌買新店面之款項等語，核屬
    有據，應可信實，被告辯稱：告訴人的茶行進貨太多，積欠
    茶農貨款，茶行虧損云云，核與事實不符，已難採憑。
(三)、被告雖復以其與告訴人交往期間，先後為告訴人墊款達167
    萬6204元，經扣除告訴人前曾給予被告計36萬3 千元，告訴
    人尚積欠131 萬3204元，被告與告訴人且於98年4 月間結算
    告訴人應返還被告130 萬元，連同被告贈與告訴人之70萬元
    ，告訴人才於98年4 月間給被告200 萬元，被告方因之將告
    訴人戶頭內的200 萬元轉帳至自己帳戶，被告並無侵占犯意
    云云置辯，且提出市場攤位租金收據、被告在台新銀行之存
    摺內頁明細、估價單、購物收據、免用統一發票收據、杜盛
    瑛出具之證明書等為憑，然被告就其所稱曾與告訴人於98年
    4 月間結算告訴人應返還被告130 萬元，連同被告贈與告訴
    人之70萬元計200 萬元，告訴人因於98年4 月間允諾給與被
    告200 萬元乙節，並未舉證以實其說，此節復為告訴人所否
    認，被告前揭所辯，自難憑信，況苟確有被告所稱其於98年
    4 月間與告訴人進行結算，告訴人因之同意給予被告200 萬
    元之事，則被告對其可執有告訴人給予之200 萬元乙節，核
    屬事出有因，理所當然，被告又何需復在98年5 月7 日轉帳
    70萬元到告訴人帳戶？益徵被告前揭所辯，實悖事理，委無
    足取；再者，被告縱曾因為告訴人管理茶行而代墊相關茶行
    營業所需款項，然被告既未經告訴人同意，即擅將告訴人所
    有之200 萬元轉匯至自己帳戶且改為定存，其具有不法所有
    之侵占犯意，自可認定，被告以前詞辯稱並無侵占犯意云云
    ，容無足取。
(四)、綜上，本件事證明確，被告犯行可以認定。
二、應適用之法律、科刑審酌事由
(一)、核被告所為，係犯刑法第335 條第1 項之侵占罪。
(二)、爰審酌被告犯罪動機、目的、手段、其行為對於告訴人所造
    成之損害非微，及被告犯後否認犯行之態度等一切情狀，量
    處如主文所示之刑，以示懲儆。
據上論斷，應依刑事訴訟法第299 條第1 項前段，刑法第335 條
第1 項，刑法施行法第1 之1 條第1 項、第2 項前段，判決如主
文。
本案經檢察官高智美到庭執行職務。
中    華    民    國   100    年    3     月    31    日
                  刑事第二十庭  審判長法  官  林家賢
                                      法  官  鄧雅心
                                      法  官  陳明偉
以上正本證明與原本無異。
如不服本判決應於收受判決後10日內向本院提出上訴書狀，並應
敘述具體理由。其未敘述上訴理由者，應於上訴期間屆滿後20日
內向本院補提理由書（均須按他造當事人之人數附繕本）「切勿
逕送上級法院」。
                                      書記官  陳玉心
中    華    民    國   100    年    3     月    31    日
附錄本案論罪科刑法條
中華民國刑法第三百三十五條
意圖為自己或第三人不法之所有，而侵占自己持有他人之物者，
處五年以下有期徒刑、拘役或科或併科一千元以下罰金。
前項之未遂犯罰之。